臺灣基隆地方法院刑事判決　
111年度金訴字第99號
公  訴  人  臺灣基隆地方檢察署檢察官
被      告  張歆冉 



上列被告因洗錢防制法等案件，經檢察官提起公訴（110年度偵
字第6521號），本院判決如下：
    主    文
張歆冉幫助犯洗錢防制法第十四條第一項之洗錢罪，處有期徒刑
參月，併科罰金新臺幣貳萬元；罰金如易服勞役，以新臺幣壹仟
元折算壹日。
    犯罪事實
一、張歆冉（原名張思苡）為具有一般智識及社會歷練之成年人
    ，依其經歷之社會經驗，對現今犯罪猖獗，犯罪集團收購或
    承租金融機構帳戶供收取不法所得並逃避追緝之用等訊息應
    得知悉，並應知如將金融機構帳戶提供他人使用，將使該帳
    戶成為不法集團作為收受犯罪所得之用，而犯罪者取得他人
    存簿或提款卡（含密碼）之目的，在於取得贓款及掩飾犯行
    不易遭人追查，藉此掩飾犯罪所得之真正去向，避免檢警循
    線追緝；故其對於提供金融帳戶，雖無引發他人萌生犯罪之
    確信，竟仍基於縱有人利用其金融帳戶從事詐欺取財犯罪及
    洗錢之工具，仍容任該結果發生亦不違背其本意之幫助詐欺
    取財與掩飾詐欺所得本質、去向而洗錢之不確定故意，於11
    0年6月11日後至同年月17日前之某日，將其所申設之玉山商
    業銀行（下稱玉山銀行）000-0000000000000帳號帳戶之金
    融卡連同密碼，告知並提供給真實姓名年籍不詳之詐欺集團
    成員。嗣該詐欺集團所屬成員取得上開帳戶後，得意圖為自
    己不法之所有，並基於詐欺取財及隱匿詐欺犯罪所得之來源
    、本質、去向之犯意，先後佯裝為「谷關溫泉會館」服務人
    員及「臺北富邦銀行」客服人員，撥打電話予楊雅婷，謊稱
    因該會館訂房系統遭到駭客入侵，致先前楊雅婷退掉之1筆
    住宿消費，仍會遭到系統扣款，再佯稱依指示操作網路銀行
    、測試身分云云，使楊雅婷陷於錯誤，接續於同年6月17日2
    2時10分許、22時12分許，以網路銀行轉帳新臺幣（下同）9
    9,987元、49,987元至張歆冉上開玉山銀行帳戶，隨即遭詐
    騙集團提領一空。
二、案經楊雅婷訴由桃園市政府警察局桃園分局函轉基隆市警察
    局第二分局報告臺灣基隆地方檢察署檢察官偵查起訴。
　　理    由
壹、程序事項（證據能力部分）
一、按被告以外之人於審判外之陳述，雖不符前4 條（指刑事訴
    訟法第159條之1至第159條之4）之規定，而經當事人於審判
    程序同意作為證據，法院審酌該言詞陳述或書面陳述作成之
    情況，認為適當者，亦得為證據；又當事人、代理人或辯護
    人於法院調查證據時，知有第159條第1項不得為證據之情形
    ，而未於言詞辯論終結前聲明異議，視為有前項之同意。刑
    事訴訟法第159條之5第1項、第2項定有明文。本案被告就檢
    察官所提出供述證據，於本院準備及審判程序均表示不爭執
    證據能力，且迄言詞辯論終結前均未聲明異議，依法應視為
    被告俱同意其以外之人於審判外之陳述作為證據。
二、非供述證據，並無傳聞法則規定之適用，如該非供述證據非
    出於違法取得，並已依法踐行調查程序，即不能謂無證據能
    力（最高法院97年度台上字第1401號、第6153號判決意旨參
    照）；本院所引其餘文書證據，並無違反法定程序取得之情
    ，並無不可信之情況，且被告於本院準備程序及審理時，均
    不爭執證據能力，本院復審酌非供述證據取得，未有何違法
    、偽變造等情況，堪認取得證據過程適當，復均與待證事實
    具有關聯性，且經本院於審判程序依法踐行提示調查程序，
    自亦具有證據能力而得為證據。 
貳、實體事項
一、認定犯罪事實所憑之證據及理由
　　訊據被告固不否認上開玉山銀行帳戶為其本人所申辦，且帳
    戶內有不明2筆（99,987元、49,987元）金額，惟矢口否認
    有何幫助詐欺取財或幫助洗錢之犯行，辯稱：伊申辦該玉山
    銀行帳戶是作為薪資轉帳使用，但工作做不到3天，就沒繼
    續，所以沒有薪資入帳，上開帳戶提款卡於110年7月開始就
    沒有再使用，並在同年8月遺失，而伊係（110年）7月初刷
    存摺時才發現上述2筆款項，想說沒什麼事情，就放著沒去
    提領，伊不知道為何該2筆款項遭人提領，伊沒有將上開帳
    戶金融卡交給他人使用，伊提款卡密碼是「871228」（本院
    按：為被告國曆生日），伊提款卡密碼「沒有」寫在提款卡
    上云云（詳被告110年11月3日偵訊筆錄—偵卷第57頁至59頁
    ）；於本院準備程序時，改稱：伊當時是要去領公司「薪水
    」，所以帶提款卡出門，伊怕密碼遺忘，所以把密碼寫在提
    款卡上，出門「領完錢」，就「剛好」遺失云云（詳本院11
    1年7月18日準備程序筆錄—本院卷第42至43頁）；然查：
(一)本件玉山銀行帳戶，係被告申辦開立，有玉山銀行111年6月
    28日玉山個（集）字第1110083591號函所附客戶基本資料、
    客戶歷史交易清單等附卷可稽（見本院卷第33至37頁）。是
    該金融帳戶為被告張歆冉自己申設一情，首堪認定。
(二)告訴人楊雅婷遭詐騙集團詐騙，而於前揭轉帳時間，依指示
    分別將99,987元、49,987元之金額，轉入被告上開玉山銀行
    帳戶，旋遭提領一空等情，業據告訴人楊雅婷於警詢時證述
    甚明（詳楊雅婷110年6月18日調查筆錄—偵卷第11頁至13 頁
    ）；並有告訴人接獲自稱台北富邦銀行行員來電之撥號紀錄
    翻拍照片1幀（偵卷第41頁）、告訴人所有之中國信託銀行
    存簿交易明細（偵卷第39、40頁）在卷可憑。故本案詐騙集
    團成員確係以被告所有之上開玉山銀行帳戶作為從事詐欺取
    財之帳戶，亦堪確認。 
(三)被告於偵訊中辯稱伊玉山銀行帳號在110年7月即未使用，且
    在同年8月時提款卡遺失後有辦理掛失，伊係（110年）7月
    初刷存摺時，才發現上述2筆款項，想說沒什麼事情，就放
    著不去提領云云（詳被告110年11月3日偵訊筆錄—偵卷第58
    、59頁）；然比對被告之玉山銀行帳戶交易明細資料（見本
    院卷第35頁），被告辯稱掛失日期約為110年8月，惟該帳戶
    已於同年7月14日銷戶，銀行應不會再受理卡片掛失，足見
    被告供述與事實不符，已有可疑；又告訴人楊雅婷因受詐騙
    於110年6月17日所匯入之款項，均係在當日旋即提領一空，
    與被告所述其在7月初發現帳號多了該2筆金額，放著款項不
    去提領之事實矛盾，可證被告所述，顯係事後卸責之詞，委
    無足採。
(四)又被告於偵訊時自承玉山銀行帳戶提款密碼是「871228」，
    伊還有郵局帳戶，金融卡提款密碼也是「871228」（見偵卷
    第58頁）；於本院準備程序時，竟改口辯稱，伊忘記密碼設
    定為何，伊有將提款密碼寫在提款卡上，因為伊怕會忘掉密
    碼云云（見本院卷第42頁）；暫且不論依被告帳戶提領交易
    紀錄，被告自109年5月15日開戶日起，幾乎每月均會有2至3
    次轉帳及ATM提款交易（見本院卷第35頁），如此頻繁交易
    ，竟仍會忘記密碼而需將密碼寫在卡片上？遑論被告根本是
    設定自己（國曆）生日為密碼，豈有需將自己生日特意書寫
    於卡片上以加強記憶之必要？是被告前後所辯不一，且互相
    矛盾，更不足採信。　　
(五)又細繹比對被告帳戶交易明細，被告上開帳戶自開戶以來，
    每月平均有2至3筆交易紀錄，已如前述；又被告於所辯遺失
    之前2個月（110年5月9、10日），帳戶內尚有多筆「跨行購
    物」之交易，直到同年6月10日，將帳戶內所剩餘額8,017元
    ，以提款卡自ATM自動櫃員機領出8,000元後，僅剩12元（扣
    除銀行收取之跨行手續費5元）。此與提供（租售）帳戶予
    詐騙集團之人頭戶，均會將帳戶內存款提領一空，甚或交付
    本即無任何存款，或已鮮少使用之帳戶，以免將來帳戶遭凍
    結而蒙受損失之情形相同。故被告辯稱帳戶係遺失一情，顯
    無可採。　　
(六)金融存款帳戶是關存戶個人財產權益之保障，無論係存摺或
    提款卡等專屬性質甚高，若落入不明人士手中，除存款有遭
    盜領之風險外，亦極可能被利用為取贓之犯罪工具，一般人
    均有妥為保管於不易遺失及他人不易知悉、取得之處所，以
    防止他人任意使用之認識；且金融卡密碼設定值通常為帳戶
    所有人個人所熟悉且自知之數字，而設定之後亦不無熟記默
    背，除非必要應避免抄寫於提款卡上，若此，亦應將密碼與
    存摺、提款卡分別存放，以避免同時遺失使密碼之保護功能
    喪失殆盡，以確保自己帳戶存款安全，此為依一般經驗於生
    活中應知之常識。而被告具有高職畢業之教育程度（見本院
    卷第15頁），對上情自難諉為不知；是被告理應妥善保存上
    開帳戶之提款卡（含密碼），詎被告不但未妥善保管，甚且
    反其道而行，將自己熟知之密碼（生日），直接註明於提款
    卡上，宛如昭告於世，更與常情、事理有違。是被告前揭辯
    解，均不通情理，自難採認。
(七)按刑法上之不法故意有「直接故意」（確定故意）及「間接
    故意（又稱未必故意、不確定故意）」之分。所謂「直接故
    意」，係指「行為人對於構成犯罪之事實，明知並有意使其
    發生者」稱之；所謂「間接故意」，則指「行為人對於構成
    犯罪之事實，預見其發生而其發生並不違背其本意者」稱之
    ，此觀刑法第13條規定甚明。簡言之，行為人主觀上雖非有
    意藉由自己行為直接促成某犯罪結果，然亦已預見自己行為
    將「可能」導致某犯罪結果發生，且該犯罪結果縱使發生，
    亦與自己本意無違，此時該行為人主觀上即有犯罪之「間接
    故意」。例如行為人將自己提款卡交付他人之時，主觀上已
    預見到此舉將甚可能使自己帳戶使用權落入不法份子之手，
    進而成為不法份子遂行犯罪之工具，值此情形猶仍同意將之
    交付他人，則在法律評價上其主觀心態即與默認犯罪結果之
    發生無異，而屬「間接故意」。再按特定犯罪之正犯實行特
    定犯罪後，為掩飾、隱匿其犯罪所得財物之去向及所在，而
    令被害人將款項轉入其所持有、使用之他人金融帳戶，並由
    該特定犯罪正犯前往提領其犯罪所得款項得手，因已造成金
    流斷點，該當掩飾、隱匿之要件，該特定犯罪正犯自成立一
    般洗錢罪之正犯。如提供金融帳戶之行為人主觀上認識該帳
    戶可能作為對方收受、提領特定犯罪所得使用，對方提領後
    會產生遮斷金流以逃避國家追訴、處罰之效果，仍基於幫助
    之犯意，提供該帳戶之提款卡及密碼，以利洗錢之實行，應
    論以一般洗錢罪之幫助犯（最高法院108年度台上字第3101
    號判決可資參照）。本件詐欺集團成員取得本案金融帳戶之
    提款卡及密碼後，對告訴人楊雅婷施以詐術，令其陷於錯誤
    後，依指示將款項轉入被告所提供之本案金融帳戶後，客觀
    上已著手製造金流斷點，使詐欺集團得以藉此掩飾、隱匿詐
    欺犯罪所得之去向，藉此逃避司法追訴、處罰。被告對於提
    供上開本案金融帳戶提款卡及密碼，可能被利用為詐欺取財
    之犯罪工具，有所預見，且被告具有相當社會經驗已如前述
    ，其對於金融機構帳戶提款卡功能即在提領帳戶內金錢使用
    當無不知之理，對於本案金融帳戶可能作為對方收受、提領
    特定犯罪所得，並藉由本案金融帳戶製造金流斷點，規避司
    法偵查，當同可預見，然卻仍提供上開本案金融帳戶之提款
    卡及密碼等物，使詐欺成員得用以領取詐欺所得款項而製造
    金流斷點，隱匿、掩飾犯罪所得去向，其有幫助洗錢之不確
    定故意，亦堪認定。
(八)綜上所述，被告前揭辯解均難採認，本件事證已明，自應依
    法判決。
二、論罪科刑
(一)刑法第30條之幫助犯，係以行為人主觀上有幫助故意，客觀
    上有幫助行為，即對於犯罪與正犯有共同認識，而以幫助意
    思，對於正犯資以助力，但未參與實行犯罪之行為者而言。
    幫助犯之故意，除需有認識其行為足以幫助他人實現故意不
    法構成要件之「幫助故意」外，尚需具備幫助他人實現該特
    定不法構成要件之「幫助既遂故意」，惟行為人只要概略認
    識該特定犯罪之不法內涵即可，無庸過於瞭解正犯行為之細
    節或具體內容。此即學理上所謂幫助犯之「雙重故意」。金
    融帳戶乃個人理財工具，依我國現狀，申設金融帳戶並無任
    何特殊限制，且可於不同之金融機構申請多數帳戶使用，是
    依一般人之社會通念，若見他人不以自己名義申請帳戶，反
    而收購或借用別人之金融帳戶以供使用，並要求提供提款卡
    及告知密碼，則提供金融帳戶者主觀上如認識該帳戶可能作
    為對方收受、提領特定犯罪所得使用，對方提領後會產生遮
    斷金流以逃避國家追訴、處罰之效果，仍基於幫助之犯意，
    而提供該帳戶之提款卡及密碼，以利洗錢實行，仍可成立一
    般洗錢罪之幫助犯（最高法院108年度台上大字第3101號裁
    定意旨參照）。被告基於幫助收受詐欺所得及掩飾、隱匿詐
    欺所得之不確定故意，交付玉山銀行帳戶、提款卡及密碼予
    他人，其主觀上可預見其所提供之上開金融帳戶可能作為對
    方犯詐欺罪而收受、取得特定犯罪所得使用，並因此遮斷金
    流而逃避追緝，是核被告張歆冉所為，係犯刑法第30條第1
    項前段、同法第339條第1項、洗錢防制法第14條第1項之幫
    助詐欺取財罪及幫助一般洗錢罪。
(二)被告係以一提供帳戶行為，同時觸犯幫助詐欺取財罪及幫助
    洗錢罪2罪（異種競合），為想像競合犯，依刑法第55條之
    規定，應從一重之幫助洗錢罪處斷。
(三)被告係基於幫助之犯意而為一般洗錢罪，依刑法第30條第2
    項規定，按正犯之刑減輕之。
(四)爰以行為人之責任為基礎，審酌被告提供金融帳戶之存摺、
    提款卡及密碼供他人從事財產犯罪，不僅造成執法機關不易
    查緝犯罪行為人，嚴重危害社會治安，助長社會犯罪風氣，
    更造成被害人求償上之困難，所為應予非難；又被告自始至
    終矢口否認犯行，未曾認識到自己行為所造成被害人之財產
    損失及助長犯罪隱匿之嚴重性，犯後態度不佳，原不應輕縱
    ；兼衡被害人所受損害，合計149,974元，迄今未獲得任何
    賠償等情，暨被告在本案以前，並無因財產犯罪經法院論罪
    科刑之紀錄，素行尚可，及本案犯罪動機、目的、手段、智
    識程度（高職畢業）等一切情狀，就被告所為，量處如主文
    所示之刑，併諭知罰金易服勞役之折算標準，以資懲儆。
(五)本件無證據證明被告獲有報酬，是不能認本件被告有犯罪所
    得，自無從諭知沒收。又被告上開本案金融帳戶之提款卡（
    含密碼），業由詐欺集團取得，雖未經扣案，然參以上開本
    案金融帳戶已通報為警示帳戶，再遭被告或詐欺集團成員持
    以利用之可能性甚微，欠缺刑法上之重要性，為免司法資源
    耗費、開啟無益之調查、執行程序，爰均不予宣告沒收。
據上論斷，應依刑事訴訟法第299條第1項前段，判決如主文。
本案經檢察官陳虹如偵查起訴，檢察官林明志到庭執行職務。
中　　華　　民　　國　　111 　年　　 8  　月　　 9　  日
                  刑事第四庭審判長法  官  齊  潔
                                  法  官  周霙蘭
                                  法  官  李辛茹
以上正本證明與原本無異。
如不服本判決應於收受送達後10日內向本院提出上訴書狀，並應
敘述具體理由；其未敘述上訴理由者，應於上訴期間屆滿後20日
內向本院補提理由書（均須按他造當事人之人數附繕本）「切勿
逕送上級法院」。
中　　華　　民　　國　　111 　年　　8 　　月　　11　　日
                                  書記官  李品慧
附錄論罪法條：
洗錢防制法第14條
有第二條各款所列洗錢行為者，處7年以下有期徒刑，併科新臺
幣5百萬元以下罰金。
前項之未遂犯罰之。
前二項情形，不得科以超過其特定犯罪所定最重本刑之刑。
中華民國刑法第339條
（普通詐欺罪）
意圖為自己或第三人不法之所有，以詐術使人將本人或第三人之
物交付者，處5年以下有期徒刑、拘役或科或併科50萬元以下罰
金。
以前項方法得財產上不法之利益或使第三人得之者，亦同。
前二項之未遂犯罰之。